【裁判字號】    95,易,1058
【裁判日期】    951027
【裁判案由】    詐欺
【裁判全文】
臺灣彰化地方法院刑事判決              95年度易字第1058號
公  訴  人  臺灣彰化地方法院檢察署檢察官
被      告  戊○○
上列被告因詐欺案件，經檢察官聲請以簡易判決處刑（95年度偵
字第6151號），本院員林簡易庭認不宜逕以簡易判決處刑，移由
刑事庭審理（95年度員簡字第474號），及檢察官移送併案審理
（95年度偵字第7454號、第8672號)，被告於準備程序中就被訴
事實為有罪之陳述，經告知簡式審判程序之旨，並聽取當事人之
意見後，本院合議庭裁定由受命法官獨任進行簡式審判程序，判
決如下：
    主  文
戊○○連續幫助連續意圖為自己不法之所有，以詐術使人將本人
之物交付，累犯，處有期徒刑陸月，如易科罰金以佰元折算壹
日。
    事  實
一、戊○○前因違反毒品危害防制條例案件，經本院以93年度訴
    字第545號判處有期徒刑1年確定，復因違反毒品危害防制條
    例案件，經本院以93年度斗簡字第414號判處有期徒刑6月確
    定，上開2罪刑嗣經本院以94年度聲字第741號裁定定應執行
    刑為有期徒刑1年5月確定，經入監執行後，於民國95年2月1
    日縮短刑期執行完畢。詎仍不知悔改，因缺錢花用，雖預見
    將帳戶交付他人，可能幫助取得帳戶之人作為實施詐欺取財
    犯罪使用，藉以隱匿其真實身分，而躲避犯罪偵查機關追查
    ，竟仍不違背其本意，基於幫助他人詐欺取財之概括犯意，
    先後於95年4月4日某時、95年4月6日16時許、95年4月19日
    某時，在彰化縣員林鎮員林公園，以每個帳戶新臺幣（下同
    ）2千元之代價，將其所開立：中華郵政股份有限公司彰
    化社頭郵局局號0000000號、帳號0000000號帳戶（下稱社頭
    郵局帳戶）之存摺、印章、提款卡、提款及語音密碼；臺
    中商業銀行田中分行帳號000000000000號帳戶（下稱臺中商
    銀帳戶）之存摺、印章、提款卡、提款及語音密碼；合作
    金庫商業銀行員林分行帳號0000000000000號帳戶（下稱合
    作金庫帳戶）之存摺、印章、提款卡、提款及語音密碼與身
    份證影本，交予真實姓名年籍不詳、綽號「小林」之成年男
    子，供該綽號「小林」之成年男子及該成年男子所屬詐騙集
    團成員以戊○○所交付之上開帳戶為犯罪工具，先後為如附
    表所示之詐欺取財行為，並使如附表所示之人陷於錯誤，依
    該詐騙集團成員指示於如附表所示之時間，將如附表所示金
    額匯入上開戊○○所販賣如附表所示之帳戶內。嗣因丁○○
    、丙○○先後發現受騙報警處理，暨經警獲報後，通知戊○○到案並調上開帳戶之交易資料，始循線查悉上情。
二、案經丙○○訴由臺中縣警察局豐原分局函轉彰化縣警察局員
    林分局報告臺灣彰化地方法院檢察署檢察官偵查起訴；及丁○○訴由桃園縣政府警察局八德分局函轉彰化縣警察局田中
    分局報告臺灣彰化地方法院檢察署檢察官、彰化縣警察局二
    林分局報告臺灣彰化地方法院檢察署檢察官移送併案審理。
    理  由
一、本案被告戊○○所犯係死刑、無期徒刑、最輕本刑為3年以
    上有期徒刑或高等法院管轄第一審案件以外之罪，且於本院
    行準備程序時就被訴事實為有罪之陳述，經受命法官告知簡
    式審判程序之旨，並聽取公訴人、被告之意見後，本院合議
    庭認無不得或不宜改依簡式審判程序進行之處，經評議結果
    ，裁定改由受命法官獨任行簡式審判程序，合先敘明。
二、上開事實，業據被告戊○○迭於警詢、偵查及本院準備程序
    與審理時坦承不諱，並經證人即被害人甲○○、己○○、乙○○、庚○○、辛○○、丁○○、丙○○於警詢時證述綦詳
    ，復有中華郵政股份有限公司彰化郵局95年8月14日彰營字
    第0950101879號函檢附戊○○上開社頭郵局帳戶之客戶歷史
    交易清單、戊○○上開合作金庫帳戶開戶資料、合作金庫商
    業銀行員林分行95年9月26日合金員存字第0950006272號函
    檢附戊○○上開合作金庫帳戶之交易明細表、臺中商業銀行
    田中分行95年6月5日中田中字第09506600141號函檢附戊○○開戶基本資料及開戶後之交易明細、匯入匯款明細表各1
    份、被害人甲○○、己○○提出之郵政跨行匯款申請書各1
    紙、丁○○提出之存款明細（儲戶收執聯）3紙在卷可稽。
    按刑法上之故意，分直接故意（確定故意）與間接故意（不
    確定故意），「行為人對於構成犯罪之事實，明知並有意使
    其發生者」為直接故意，「行為人對於構成犯罪之事實，預
    見其發生而其發生並不違背其本意者」為間接故意。又金融
    帳戶為個人理財之工具，申請開設金融帳戶並無任何特殊之
    限制，一般民眾皆能自由申請開戶，並得同時在不同金融機
    構申請多數存款帳戶使用，乃眾所周知之事實，依一般人之
    社會生活經驗，倘係合法收入，本可自行向金融行庫開戶使
    用，而無庸向他人借用帳戶之必要；苟不以自己名義申請開
    戶，反以不正方式向不特定人取得他人之金融機構帳戶使用
    ，衡情應能懷疑其目的在於詐欺取得他人財物，且利用不實
    之訊息以詐欺取財之犯罪類型層出不窮，該等犯罪多數均係
    利用人頭帳戶作為匯款帳戶，並經媒體廣為披載，被告戊○○於交付上開帳戶予不詳姓名年籍、綽號「小林」之成年男
    子時，已是近48歲之成年人，心智已然成熟，亦具一般智識
    程度，對於上開各情自有認識，竟仍將自己上開郵局、銀行
    帳戶之存摺、提款卡、印章、密碼等物，販賣予姓名、年籍
    不詳之成年人使用，被告主觀上具有縱使該姓名不詳之成年
    人取得該等存摺、提款卡後，持以作為詐欺取財之用，亦不
    違背其本意之不確定故意甚明。綜上所陳，被告前開任意性
    自白確與事實相符，可以採信。本件事證明確，被告犯行洵
    堪認定，應予依法論科。
三、查被告行為後，刑法業於94年2月2日修正公布，95年7月1日
    起施行。按行為後法律有變更者，適用行為時之法律，但行
    為後之法律有利於行為人者，適用最有利於行為人之法律，
    修正後刑法第2條第1項定有明文。此條規定係規範行為後法
    律變更所生新舊法律比較適用之準據法，本身尚無新舊法比
    較之問題，於新法施行後，應一律適用新法第2條第1項之規
    定，為「從舊從輕」之比較。而本次法律變更，比較時應就
    罪刑有關之共犯、未遂犯、想像競合犯、牽連犯、連續犯、
    結合犯，以及累犯加重、自首減輕暨其他法定加減原因（如
    身分加減）與加減例等一切情形，綜其全部罪刑之結果而為
    比較（最高法院95年5月23日95年度第8次刑庭會議決議參照
    ）。關於本案應適用之新舊法，茲比較如下：
（一）刑法第339條第1項之詐欺罪，法定刑得科或併科銀元1千
      元以下罰金，依修正後刑法施行法增訂第1之1條：「中華
      民國94年1月7日刑法修正施行後，刑法分則編所定罰金之
      貨幣單位為新臺幣。94年1月7日刑法修正時，刑法分則編
      未修正之條文定有罰金者，自94年1月7日刑法修正施行後
      ，就其所定數額提高為30倍。但72年6月26日至94年1月7
      日新增或修正之條文，就其所定數額提高為3倍」及刑法
      第33條第5款修正為：「主刑之種類如下：五、罰金：新
      臺幣1千元以上，以百元計算之」等規定，是依修正後之
      法律，刑法第339條第1項之詐欺罪所得科或併科之罰金刑
      最高為新臺幣3萬元，最低為新臺幣1千元；然依被告行為
      時之刑罰法律即罰金罰鍰提高標準條例第1條前段規定之
      提高倍數10倍及刑法第33條第5款規定之罰金最低額1元計
      算，該罪之罰金刑最高為銀元1萬元，最低額為銀元1元，
      若換算為新臺幣，最高額雖與新法同為新臺幣3萬元，然
      最低額僅為新臺幣3元，比較修正前、後之刑罰法律，自
      以修正前之法律較有利於被告。
（二）刑法第30條關於幫助犯之規定，由「幫助他人犯罪者，為
      從犯。雖他人不知幫助之情者，亦同。從犯之處罰，得按
      正犯之刑減輕之。」修正為「幫助他人實行犯罪行為者，
      為幫助犯。雖他人不知幫助之情者，亦同。幫助犯之處罰
      ，得按正犯之刑減輕之。」經比較新、舊法結果，並無有
      利或不利之情形。
（三）再被告行為後，刑法第56條連續犯之規定，業於94年1月7
      日修正公布刪除，並於95年7月1日施行，則被告之犯行，
      因行為後新法業已刪除連續犯之規定，此刪除雖非犯罪構
      成要件之變更，但顯已影響行為人刑罰之法律效果，自屬
      法律有變更，依新法第2條第1項規定，比較新、舊法結果
      ，以適用被告行為時法律即舊法論以連續犯較為有利（最
      高法院95年第8次刑事庭會議決議參照）。
（四）刑法第47條關於累犯之規定，由「受有期徒刑之執行完畢
      ，或受無期徒刑或有期徒刑一部之執行而赦免後，5年以
      內再犯有期徒刑以上之罪者，為累犯，加重本刑至二分之
      一。」修正為「受徒刑之執行完畢，或一部之執行而赦免
      後，5年以內故意再犯有期徒刑以上之罪者，為累犯，加
      重本刑至二分之一。第98條第2項關於因強制工作而免其
      刑之執行者，於受強制工作處分之執行完畢或一部之執行
      而免除後，5年以內故意再犯有期徒刑以上之罪者，以累
      犯論」。本件被告係受有期徒刑之執行完畢5年內，故意
      再犯有期徒刑以上之罪，經比較新、舊法結果，並無有利
      或不利之情形。
（五）刑法第41條第1項前段關於易科罰金折算標準之規定，由
      「犯最重本刑為5年以下有期徒刑以下之刑之罪，而受6個
      月以下有期徒刑或拘役之宣告，因身體、教育、職業、家
      庭之關係或其他正當事由，執行顯有困難者，得以1元以
      上3元以下折算1日，易科罰金。」修正為「犯最重本刑為
      五年以下有期徒刑以下之刑之罪，而受6個月以下有期徒
      刑或拘役之宣告者，得以新臺幣1千元、2千元或3千元折
      算1日，易科罰金」。而修正前刑法第41條第1項前段之易
      科罰金折算標準，依修正刪除前之罰金罰鍰提高標準條例
      第2條規定，應就其原定數額提高為1百倍折算1日，並依
      現行法規所定貨幣單位折算新臺幣條例第2條規定，以新
      臺幣元3倍折算之，亦即，修正前刑法第41條第1項前段之
      易科罰金折算標準，應以銀元1百元以上3百元以下即新臺
      幣3百元以上9百元以下折算為1日，經比較新、舊法結果
     ，應以被告行為時之法律即修正前刑法第41條第1項前段、
      修正前罰金罰鍰提高標準條例第2條規定，最有利於被告
      。
（六）綜合上述各條文修正前、後之比較，揆諸前揭最高法院決
      議及修正後刑法第2條第1項前段、後段規定之「從舊、從
      輕」原則，以95年7月1日修正公布施行前之刑法相關規定
      及修正前罰金罰鍰提高標準條例第1條前段、第2條規定對
      於被告較為有利，自應適用修正前之相關規定予以論處。
四、按連續幫助與幫助連續為不同之犯罪態樣，如基於概括犯意
    ，多次幫助他人犯罪，為連續幫助，該幫助者有多次犯罪行
    為；如以一幫助行為，幫助他人連續犯罪，則為幫助連續，
    就幫助犯而言，僅有一次犯罪行為；如幫助者以多次幫助行
    為幫助他人連續犯罪，則為連續幫助連續，該幫助犯及被幫
    助之正犯，均有多次之犯罪行為。查本件前揭綽號「小林」
    之成年男子及其所屬之詐騙集團成員基於意圖為自己不法所
    有之概括犯意，連續以附表所示之方式為詐術，使附表所示
    被害人陷於錯誤，而將本人之財物交付，該綽號「小林」之
    成年男子及其所屬之詐欺集團成員所為，自均係犯刑法第33
    9 條第1項之連續詐欺取財罪。又被告提供上開帳戶之存摺
    等物予他人之行為，係基於幫助他人詐欺取財之不確定故意
    ，且所為屬詐欺取財罪構成要件以外之行為。故核被告所為
    ，係犯刑法第30條第1項、第339條第1項之幫助連續詐欺取
    財罪，並應依刑法第30條第2項之規定，按正犯之刑減輕之
    。又被告先後將其所有上開郵局、銀行帳戶之存摺、印章、
    提款卡及密碼交予該綽號「小林」之成年男子及該成年男子
    所屬之詐騙集團成員以供向他人詐騙財物，其時間緊接，手
    法相同，顯係基於概括之犯意反覆為之，應依修正前刑法第
    56條連續犯之規定論以一罪，並加重其刑。被告前因違反毒
    品危害防制條例案件，經本院以93年度訴字第545號判處有
    期徒刑1年確定，復因違反毒品危害防制條例案件，經本院
    以93年度斗簡字第414號判處有期徒刑6月確定，上開2罪刑
    嗣經本院以94年度聲字第741號案件裁定定應執行刑為有期
    徒刑1年5月確定，經入監執行後，於95年2月1日縮短刑期執
    行完畢等情，有臺灣彰化地方法院檢察署刑案資料查註紀錄
    表及臺灣高等法院被告前案紀錄表各1份附卷可考，其於受
    有期徒刑執行完畢後，5年以內再犯本件有期徒刑以上之罪
    ，為累犯，應依修正前刑法第47條規定，遞加重其刑，並與
    前開減輕其刑部分，依刑法第71條第1項規定，先加後減。
    另公訴人雖未敘及被告販賣上開臺中商銀及社頭郵局帳戶，
    並使被害人甲○○、己○○、乙○○、庚○○、辛○○、丁○○等人因受詐騙而匯入上開帳戶之其餘幫助犯行，然被告
    此部分之幫助犯行，與聲請簡易判決處刑經判決有罪部分有
    連續犯之裁判上一罪關係，且經檢察官移送併辦，為起訴效
    力所及，本院自應併予審判，附此敘明。爰審酌被告交付金
    融機構帳戶予詐欺集團使用，造成偵查犯罪機關事後追查贓
    款及詐欺集團成員極為困難，使詐欺集團更加猖獗氾濫，對
    於社會治安之危害程度不容小覷，及其犯罪之動機、目的、
    手段、交付帳戶之數量、被害人所生之損害，暨犯罪後坦承
    犯行，態度尚屬良好等一切情狀，量處如主文所示之刑，並
    依修正前刑法第41條前段、修正前罰金罰鍰提高標準條例第
    2條規定，諭知易科罰金之折算標準，以示懲儆。
據上論斷，應依刑事訴訟法第452條、第273條之1第1項，第299
條第1項前段，刑法第2條第1項前段、修正前刑法第56條、刑法
第339條第1項，修正前刑法第30條第1項、第2項、第47條、第41
條第1項前段，罰金罰鍰提高標準條例第1條前段，修正前罰金罰
鍰提高標準條例第2條，判決如主文。
本案經檢察官郭玄義到庭執行職務。
中    華    民    國    95    年    10    月    27    日
                  刑事第二庭   法   官  尚安雅
以上正本證明與原本無異。
如不服本判決，應於送達後10日內向本院提出上訴狀（須附繕本
）。
中    華    民    國    95    年    10    月    31    日
                                書記官  廖建興
附表：
┌──┬───┬──────┬──────┬──────────────┬──────────┐
│編號│被害人│ 匯款時間   │ 匯款金額   │     受詐欺方式             │   匯款帳戶         │
├──┼───┼──────┼──────┼──────────────┼──────────┤
│ 一 │甲○○│95.4.10某時 │  10萬      │被害人於94年10月17日在HINET │臺中商業銀行田中分行│
│    │      │            │            │網路上與自稱任職於賭博公司、│帳號：000000000000  │
│    │      │            │            │綽號「倩雲」之成年女子認識，│戶名：戊○○        │
│    │      │            │            │嗣95年4月間，該成年女子向被 │                    │
│    │      │            │            │害人佯稱須繳交10萬元保證金至│                    │
│    │      │            │            │指定帳戶，始可簽賭，致被害人│                    │
│    │      │            │            │陷於錯誤，依指示將前揭金額匯│                    │
│    │      │            │            │至後列帳戶。                │                    │
├──┼───┼──────┼──────┼──────────────┼──────────┤
│ 二 │己○○│95.4.13某時 │  1萬元     │被害人於95年2月17日在PCHOME │臺中商業銀行田中分行│
│    │      │            │            │網路上與自稱任職於大西洋城國│帳號：000000000000  │
│    │      │            │            │際博彩公司、名為「王佩茹」之│戶名：戊○○        │
│    │      │            │            │成年女子認識，嗣該成年女子於│                    │
│    │      │            │            │95年3月30日向被害人佯稱加入 │                    │
│    │      │            │            │博彩公司之初級會員須支付一定│                    │
│    │      │            │            │金額，致被害人陷於錯誤，依指│                    │
│    │      │            │            │示匯款至後列帳戶。          │                    │
│    │      │            │            │                            │                    │
├──┼───┼──────┼──────┼──────────────┼──────────┤
│ 三 │乙○○│ 95.4.13    │  6萬元     │姓名不詳之成年人於95年4月間 │臺中商業銀行田中分行│
│    │      │11時29分許  │            │撥打電話予被害人，佯稱其抽中│帳號：000000000000  │
│    │      │            │            │100萬元獎金，如要領取獎金須 │戶名：戊○○        │
│    │      │            │            │先繳交律師公證費6萬元，致被 │                    │
│    │      │            │            │害人陷於錯誤，依指示將前揭金│                    │
│    │      │            │            │額匯至後列帳戶。            │                    │
├──┼───┼──────┼──────┼──────────────┼──────────┤
│ 四 │庚○○│ 95.4.17    │  6萬元     │姓名不詳之成年人於95年4月間 │臺中商業銀行田中分行│
│    │      │13時20分許  │            │撥打電話予被害人，佯稱其抽中│帳號：000000000000  │
│    │      │            │            │100萬元獎金，如要領取獎金須 │戶名：戊○○        │
│    │      │            │            │先繳交手續費6萬元，致被害人 │                    │
│    │      │            │            │陷於錯誤，依指示將前揭金額匯│                    │
│    │      │            │            │至後列帳戶。                │                    │
│    │      │            │            │                            │                    │
├──┼───┼──────┼──────┼──────────────┼──────────┤
│ 五 │辛○○│ 95.4.17    │ 3萬5千元   │姓名不詳之成年人於95年4月間 │臺中商業銀行田中分行│
│    │      │14時42分許  │            │撥打電話予被害人，佯稱其抽中│帳號：000000000000  │
│    │      │            │            │獎金，如要領取獎金須先繳交律│戶名：戊○○        │
│    │      │            │            │師費5千元、法院公證費3萬元，│                    │
│    │      │            │            │致被害人陷於錯誤，依指示將前│                    │
│    │      │            │            │揭金額匯至後列帳戶。        │                    │
├──┼───┼──────┼──────┼──────────────┼──────────┤
│ 六 │丁○○│95.4.13某時 │ 3萬元      │姓名不詳之成年人於95年4月1日│中華郵政股份有限公司│
│    │      │95.4.14某時 │ 6萬元      │14時許，撥打電話予被害人，佯│彰化社頭郵局        │
│    │      │95.4.18某時 │ 5萬元      │稱其信用卡遭盜刷云云，致被害│局號：0000000       │
│    │      │            │            │人陷於錯誤，依指示陸續匯款至│帳號：0000000       │
│    │      │            │            │後列帳戶。                  │戶名：戊○○        │
├──┼───┼──────┼──────┼──────────────┼──────────┤
│ 七 │丙○○│95.4.21某時 │7萬5千5百元 │姓名不詳之成年女子於95年4月 │合作金庫商業銀行員林│
│    │      │            │            │21日13時33分許，撥打電話予被│分行                │
│    │      │            │            │害人，佯稱其帳戶遭人使用為人│帳號：0000000000000 │
│    │      │            │            │頭帳戶，且經臺北地方法院傳喚│戶名：戊○○        │
│    │      │            │            │2次未到，致被害人陷於錯誤， │                    │
│    │      │            │            │依指示辦理網路郵局儲匯，並匯│                    │
│    │      │            │            │款至後列帳戶。              │                    │
└──┴───┴──────┴──────┴──────────────┴──────────┘
附錄本案論罪科刑法條：
中華民國刑法第339條
（普通詐欺罪）
意圖為自己或第三人不法之所有，以詐術使人將本人或第三人之
物交付者，處5年以下有期徒刑、拘役或科或併科1千元以下罰金
。
以前項方法得財產上不法之利益或使第三人得之者，亦同。
前二項之未遂犯罰之。


司法院資訊處製作；財團法人民間司法改革基金會備份。
